臺灣臺南地方法院刑事判決　　　　　　　 94年度訴字第436號
公　訴　人　臺灣臺南地方法院檢察署檢察官
被　　　告　甲　○
選任辯護人　楊慧娟律師
上列被告因犯偽證案件，經檢察官於本院九十四年度訴字第四三
六號案件審理時追加起訴（九十四年度偵字第七二四二號），本
院判決如下：
    主    文
甲○證人，於執行審判職務之公署審判時，於案情有重要關係之
事項，供前具結，而為虛偽陳述，處有期徒刑壹年陸月。緩刑伍
年。
    事    實
一、甲○明知其子丁○○於民國九十四年三月三日下午三時五十
    分許，在渠等所居住之臺南縣玉井鄉○○村○○街一六六號
    處所房間內，因丁○○向甲○索討金錢未果，丁○○即先以
    「要殺使其孫女胡慈軒」之詞對脅迫甲○交出金錢，繼而出
    手從其背後強勒其脖子，至使其不能抗拒昏倒之際，逕行自
    甲○褲子口袋強行取出皮包，並將皮包內之現金新臺幣（下
    同）一千八百元及其健保卡一張取走，甲○遂於同日主動向
    警方報案並提出強盜等之告訴，案經臺灣臺南地方法院檢察
    署檢察官偵查終結，並以該署九十四年度偵字第三二八八號
    向本院提起公訴。嗣於本院審理上開案件時，甲○竟為袒護
    丁○○，經本院傳訊其於上開丁○○強盜案件審理庭期到庭
    作證時，於九十四年五月二十日在本院二十二法庭，經本院
    審判長告知因其與上開案件之被告丁○○具有直系血親之身
    分關係，且恐因其陳述致自己或與其有直系血親關係之丁○
    ○受刑事追訴或處罰，而依刑事訴訟法第一百八十條及第一
    百八十一條之規定得拒絕證言後，甲○表示願意作證並供前
    具結而當就其證言據實且應為無匿飾增減情事之陳述時，對
    上開甲○所犯強盜案情有重要關係之事項虛偽陳證稱：「其
    載被告丁○○女兒出去玩，等其回來時，發現皮包內健保卡
    還有錢不見了。被告丁○○向其拿錢時，其沒有在現場。」
    云云。
二、案經臺灣臺南地方法院檢察署檢察官自動檢舉偵查起訴。
    理    由
一、訊據被告甲○否認有何偽證之犯行，辯稱：伊沒有在法院作
    證時說謊云云，經查：
（一）稽之被告甲○於本院審理時，就其作證其子丁○○取走其
      皮包內財物方式之證言，與其在警詢中指述其子丁○○有
      強盜等犯行之證言，有極大之出入。然查被告甲○至警局
      告訴其子丁○○強盜其財物犯行當日即九十四年三月三日
      ，其係主動前往警局製作筆錄，並非經警方事先得到線索
      而以約談之方式使被告甲○至警局接受警方詢問，故由被
      告甲○於警詢當時前往警局製作筆錄之客觀外部狀況，其
      內部心理當無受到警方主動約談時所造成不良影響之可能
      ，因而可排除被告甲○係在警方為衝高辦案績效等原因下
      ，故而授意或暗示被告甲○指述刑事案件之可能。再者，
      本案被告甲○與其所告訴之人即其子丁○○間具有親子之
      直系血親身分關係，衡諸一般常情，被告甲○至警局故意
      誣陷丁○○強盜犯行之動機極微，亦即在被告甲○在與其
      所指訴之丁○○間具有此一緊密血緣關係之情形下，被告
      甲○仍執意主動至警局報案供述被告犯行，且其所指述之
      犯行復又為一般人均知屬於重大罪行之強盜犯行，復審酌
      被告甲○於警詢時又供承丁○○有多次對伊暴力相向之情
      形，然此次確係被告太過份了，因此伊一定要告丁○○等
      語，堪認被告甲○平日即有因母子親情而隱忍被告之不良
      行為，是本案被告甲○於案發後即主動前往製作警詢筆錄
      時，其內部心理狀態當係因心痛其子丁○○之行為，故而
      向警方揭發其子丁○○犯行，顯見被告甲○於警詢時之內
      部心理狀態，當較一般被害人可能懷怨而故意捏造犯行構
      陷他人情形之機率為低。基上，由被告甲○於製作警詢筆
      錄之外部客觀情況及內部主觀心理狀況，均足認被告甲○
      警詢時之證言可信性極高。
（二）次查，本案因被告甲○與其所指訴強盜其財物之丁○○因
      係母子關係而同住一屋，且本件強盜犯行又係在其住處內
      發生，此種犯罪行為既非發生於公眾得出入之場所，故丁
      ○○強盜被告甲○之犯罪方式隱密且被害對象單一，於犯
      罪現場除被告甲○及加害人丁○○外，僅有另一無識別能
      力之年僅二、三歲之幼兒，並未有他人在場目擊加害人丁
      ○○之強盜犯行，是在加害人丁○○堅不承認其犯行之情
      況下，僅能在事後依據被告甲○之證訴作為認定加害人丁
      ○○犯罪事實之主要依據，是如被告甲○指證丁○○犯行
      之證言，如無重大矛盾瑕疵，亦未違背經驗法則與論理法
      則，且核與案件之其他相關事實相符者，即可採信。經查
      ：
    1.被告甲○於九十四年三月三日警詢時指述其子強盜犯行，
      證述：「（你今因何事來所報案並製作詢問筆錄？）我今
      因強盜財物而來所報案並製作詢問筆錄。」、「（於何時
      ？在何地？被何人強盜財物？）於九十四年三月三日十五
      時五十分。在臺南縣玉井鄉○○村○○鄰○○街一六六號
      （我住處內），被我兒子丁○○強盜財物。」、「（丁○
      ○與你是何關係為何要強盜你財物？）丁○○與我是母子
      關係可能是要吸毒沒錢購買毒品而強盜我財物。」、「（
      丁○○是如何強盜你的財物，請詳述）丁○○先向我要新
      臺幣五百元我不從，之後以言詞恐嚇我說要將我孫女胡慈
      軒（丁○○之女）殺死，我就不理他就背著胡慈軒要走出
      房間時丁○○就從背後勒住我脖子後搶走我身上褲子口袋
      內皮包所有之新臺幣一千八百元及健保卡一張後逃逸，我
      暈倒復聽到我孫女哭聲後才醒來報警處理。」、「（丁○
      ○是用何手勒住妳脖子？是用何手強走妳身上褲子口袋內
      之皮包？）當時我整個人已經暈倒過去所以我不知道他是
      用何隻手勒住我脖子及用何隻手強走我身上褲子口袋內之
      皮包。」、「｛警方於九十四年三月三日十六時四十五分
      在玉井鄉○○路一七三巷口查獲丁○○並在身上查獲健保
      卡壹張為甲○，是否就是該人強盜妳財物之人（經現場指
      認）？該健保卡上之人是否為妳本人？）｝（經現場指認
      ）就是該人強盜我財物之人無誤。該健保卡是我本人無誤
      也就是被強盜之健保卡。」等語綦詳（見臺南縣警察局玉
      井南縣警三字第○九四○○○○二七一號刑案偵查卷第三
      至五頁）。由上開被告甲○於警詢中所為之指述，堪認被
      告甲○於警詢時的確具體指訴其子丁○○確有為強盜其財
      物之犯行。
    2.復查，本案被告甲○並非於案發時或案發後撥打電話向警
      方報案，並召警至案發現場處理之方式向警方求援，係自
      行前往警局報案，此由警詢筆錄中警員詢問被告甲○「妳
      今因何事來所報案並製作警詢筆錄」等語可證。再者，被
      告甲○當日前往警局報案時，並未找尋親友陪同前往警局
      ，是參酌上開被告甲○於案發後未請警方前來案發現場將
      其載回警局，且尚能在未找尋親友陪同下獨自一人自行前
      往警局製作警詢筆錄，顯見其於案發後之精神及心理狀態
      均未陷入驚慌無助之狀況，是當可排除被告甲○於警詢中
      所為之證言，有因其當時之心神狀態異常而失去其可信度
      之情形。
    3.另查，本案被告甲○與其所指述之人即丁○○間具有母子
      關係，平日亦同住於同一處所，且於本案案發前並無其他
      民刑事之紛爭；再由被告甲○於本院審理時，亦冒或為誣
      告或為偽證罪責之風險，且在其與丁○○因具有直系血親
      之親屬關係而得拒絕證言之情形下，猶仍具結而為與警詢
      中相異之證言；且在本院合議庭於九十四年五月二十日當
      庭諭令其子丁○○改以五萬元交保候傳時，親自為丁○○
      具保繳納五萬元之保證金等情以觀，當認被告與丁○○間
      除無重大恩怨糾葛外，渠等間尚可稱有相當親密之關係，
      是自可排除本案被告甲○懷怨設詞杜撰丁○○強盜犯行之
      可能，足認本案被告甲○並無於警詢時故意指訴其子丁○
      ○強盜犯行以誣陷丁○○之情事。
    4.再者，觀之被告甲○於警詢中，其所陳述本案有關於其子
      丁○○係自背後勒住其脖子而使其昏厥之方式，強行取走
      其皮包內之財物及健保卡等等指訴復有卷附告甲○頸部受
      傷之照片二紙，足認被告甲○於警詢中指述被告強盜犯行
      並非空泛抽象之用語，而係對其子丁○○強盜方式及手段
      等細節為具體且明確之證述。再佐以被告甲○於警詢時尚
      當場指認其子丁○○即為強盜其財物之人一節觀之，顯見
      被告甲○於警詢中對於指證丁○○有對其為強盜犯行之指
      證態度堅決且肯定，當可排除被告甲○於警詢時誤指其子
      丁○○強盜犯行之可能。況由被告甲○指證丁○○向其索
      討金錢未果後，即先以言詞脅迫，然於被告甲○不予理會
      而逕行離開房間之情形下，丁○○以自被告甲○背後強勒
      其脖子之強暴方式，至使被告甲○因而昏厥無力抗拒，再
      取走被告甲○身上財物之強盜情節，其強盜起因及過程符
      合經驗法則及論理法則，並無絲毫掩飾或誇大之情。另參
      酌丁○○於警詢中亦坦承有環繞挽住被告甲○之脖子，以
      及由丁○○前亦曾於九十三年間因毆打其妻成傷之家庭暴
      力事件，經臺灣高雄地方法院以傷害罪判刑確定，亦即丁
      ○○前已有傷害親人之惡行前例，是丁○○因其向其母親
      即被告甲○索討金錢未成，而以上開傷害其母親之方式強
      盜其母親財物，亦與常情常理未違。是足認被告甲○於警
      詢中指述丁○○有強盜之犯行，非屬無稽之情。
    5.綜合上開各情，本件被告甲○於警詢時指述其子丁○○時
      ，既無設詞誣陷被告之可能，且被告甲○於警詢中證訴丁
      ○○所為強盜犯行，語意堅決且態度肯定，就丁○○強盜
      犯行之方式、手段等細節之描述又具體明確，另其所指證
      不利於丁○○之強盜情節，又符合於經驗法則及論理法則
      ，堪認被告甲○上揭於警詢證訴情節，應為事實。
（三）被告甲○於本院九十四年五月二十日另翻異前詞，改稱：
      本案是因為九十四年三月一、二日，伊有叫伊兒子丁○○
      去做工，但丁○○不要去，於同年三月三日早上七、八點
      左右的時候，丁○○要向伊要錢，伊不要給丁○○錢，丁
      ○○說要先跟伊借，伊就拿皮包給丁○○看，伊身上只有
      一千八百元，如果伊給丁○○錢的話伊就沒有錢了，丁○
      ○就把皮包還給伊，伊就把皮包放在伊的褲子裏，並且把
      褲子放在床上後，伊即於當日上午十點多載丁○○的女兒
      出去玩，伊於當日中午快十二點回家，直到當日下午二點
      多快三點時，伊發現伊的皮包已經放在床上，伊的農保卡
      等證件已經散落地上，伊發現伊的健保卡還有錢不見了，
      伊就去報案。而其脖子上的傷，是丁○○要抱伊背後之小
      孩時，拉扯到背巾把伊弄傷云云（見本院九十四年五月二
      十日審理筆錄）。然查：
    1.被告甲○於本院審理時，既已先供述伊於案發當日早上七
      、八點時丁○○向其要錢，伊係先將皮包交給丁○○看，
      表示伊身上僅剩一千八百元，如伊給丁○○錢則伊身上就
      沒錢了，丁○○於是將皮包還給伊等語。是被告甲○上開
      之證言如屬真實，顯見被告甲○並未極力抗拒將身上之金
      錢交付予其子丁○○，且丁○○既已取得被告甲○之皮包
      後再將皮包返還被告甲○，亦堪認丁○○向被告甲○索取
      金錢之慾念並不強烈。然於此情形下，丁○○竟乘被告甲
      ○不在家之際竊取被告甲○皮包內之財物，並在有絕對從
      容時間之情形下，以將皮包內其餘之農保卡等證件散落一
      地之狀示匆忙之方式竊取，此舉已與一般常情不符。且倘
      真如被告甲○於本院審理時所言，丁○○僅係以竊取之方
      式取其皮包內之財物，則被告甲○亦不可能至警局告訴丁
      ○○有強盜取財之犯行，並於警局拍照存證其脖子處所受
      之傷勢，是由此顯見上開被告甲○於本院審理時所為之證
      言，多處與常情常理並不相符。
    2.次查，被告甲○於本院審理時，其證述於案發當日早上十
      點多載丁○○之女兒即其孫女出去玩，而將皮包留在屋內
      床上之褲子內，並於案發當日中午將近十二點返家云云。
      惟被告甲○既已自承其案發當日早上七、八點已告知丁○
      ○其身上僅存皮包內之一千八百元，當認被告甲○身上已
      無其他現金，然其竟可於攜帶孫女出門時，將皮包及其內
      全部現金及證件留在家中，而未攜帶任何現金出門達一個
      多小時，且由被告甲○供述其係騎駛機車載其孫女出門，
      顯見被告甲○當日前往之地點並非在家中鄰近地區步行可
      及之處，然被告甲○於上開情形下卻未攜帶任何金錢出門
      ，此與一般人出門時多會攜帶現金及證件之常情顯然不符
      。再者，丁○○於案發當日早上七點多既已經向被告甲○
      索討金錢，然被告甲○在已經拒絕給丁○○任何金錢以及
      丁○○仍在家中之情形下，猶將金錢置放於家中，製造丁
      ○○可在未經其同意取走金錢之機會等情，亦與常理有異
      。是被告甲○於本院審理時證述係其將皮包放置於家中，
      而丁○○係乘其不在家中時將皮包內之金錢取走云云，顯
      非實情。
    3.又查，被告甲○證述其於案發當日中午將近十二點即已返
      家，然卻於案發當日下午二點多快三點時，才發現皮包內
      之金錢不見云云，然由被告甲○供述其發現財物不見係因
      其皮包放在床上，且房間地上散落皮包內農保卡等證件之
      情，亦即由上開被告甲○所供述房間內之情況，被告甲○
      只要進入房間內，即可知悉其皮包內財物遭竊之事實，然
      被告甲○卻於返家後將近三小時，才發現其皮包內財物失
      竊，此亦與常情有違。另被告甲○於本院審理時證述，其
      於案發當日早上七點到發現皮包內財物不見之際，均未與
      丁○○發生爭執，其間丁○○還有買包子回家給伊及伊孫
      女吃，然其當日亦確有打丁○○耳光，且打丁○○耳光應
      係在發現錢不見之下午三點多左右云云。由上開被告甲○
      於本院審理時所為之證言，顯見被告甲○與其子丁○○間
      ，係於丁○○取走被告甲○皮包內財物後才發生爭執，然
      丁○○既已買包子回家給被告甲○及女兒食用，且丁○○
      亦供稱其僅取走皮包內之現金三百元，另外之一千元及五
      百元各一紙其則丟於屋內地上，是於此種情形下，丁○○
      當於被告甲○質問丁○○為何竊走其皮包內財物時，向被
      告甲○解釋其實際僅取走三百元，其餘一千五百元係在屋
      內地上，並於屋內尋找該一千五百元返還被告甲○，而此
      時被告甲○在丁○○僅取走三百元，並同時有買包子回家
      供其及孫女食用之情形下，當不致於與丁○○發生衝突並
      毆打丁○○耳光，嗣後再至警局報案被告有強盜之犯行。
      然稽之丁○○與被告甲○均不否認渠等於案發當日發生爭
      執，以及案發後丁○○係因被告甲○報案後才在外經警追
      緝到案等情互核，顯見上開被告甲○於本院所述之過程並
      非實情。
    4.再者，丁○○於警詢時供述其係於騎機車出門前，將一千
      五百元揉成一團丟還給被告甲○，而被告甲○於本院審理
      時，亦一再強調其事後有在家中尋獲該一千五百元，故丁
      ○○並非取走其皮包內全部金錢之一千八百元而是三百元
      等語，且被告甲○於接見看守所羈押中之丁○○時，亦表
      示其有在屋內地上尋獲一千五百元等情，亦據本院勘驗接
      見錄音內容屬實，另被告甲○確於事後有向承辦員警表示
      其有在屋內尋獲一千五百元一節，亦經證人即員警乙○○
      於本院審理時證述屬實（見本院九十四年六月二十三日審
      理筆錄）。稽之上情，本案丁○○如係以竊取之方式取走
      被告甲○皮包內之財物，且丁○○又僅欲取走皮包內現金
      中之三百元，則丁○○當可不必先將皮包內之一千八百元
      財物全部取出，再以將其中一千元及五百元紙鈔各一紙揉
      成一團之方式丟於地上之方式竊取被告甲○所有之三百元
      ，是倘若丁○○確係以竊取之方式取走被告甲○皮包內之
      現金，則其將其中一千五百元丟在地上之舉，顯令人匪夷
      所思。另由上開丁○○表示其係在出門前將一千五百元丟
      給被告甲○，而被告甲○又供承其係於報警後，始在家中
      掃地尋獲等情，更足證明被告甲○於警詢時供述之係丁○
      ○以強勒其脖子之方式至使其昏倒，再取其皮包內財物一
      節與事實相合，因被告甲○既對於丁○○將一千五百元丟
      在地上還給伊一事於案發時毫無所悉，而係於事後掃地時
      才發現上開之一千五百元，再佐以被告甲○發現該一千五
      百元後，即以尋找製作筆錄員警欲更正筆錄、於接見丁○
      ○時向被告解釋以及寫信給丁○○表明誤會等種種方式，
      表示其誤認丁○○取走一千八百元之悔意，顯見被告甲○
      於丁○○將上開一千五百元丟還於其時，當係處於警詢中
      所述已經丁○○勒昏於地上之無意識狀態，方而無法得知
      被告以將其中一千五百元丟還於地上，而事後經其報警表
      示丁○○強盜伊所有一千八百元後，復又在掃地時發現其
      中之一千五百元，方有上開舉止。而此益徵被告甲○於警
      詢中所述其於案發時係經被告勒昏一節，與事實相符。
    5.另被告甲○雖於本院審理時另供述：丁○○並未勒住伊脖
      子，只有用手擋住伊的脖子高度不讓伊過，另伊脖子上的
      傷是因為伊打丁○○耳光時用背巾背伊孫女，後來伊氣到
      要跌坐地上時，因為丁○○要扶伊扶不起來，加上伊孫女
      一直哭，丁○○就要把伊孫女抱起來，此時因背巾拉扯到
      脖子，才會受傷云云。然查，被告甲○脖子上之傷勢如確
      係因幼兒背巾所造成，則依一般幼兒背巾係環繞成人脖子
      處，以給予背後幼兒載重力量支撐點之情形以觀，如丁○
      ○確係因拉扯到背巾而受傷，則其當有因背巾於該處拉扯
      時所應呈現之與脖子呈橫向直線傷痕或整片摩擦所造成之
      大範圍紅腫淤傷現象，然觀之被告甲○於案發當日於警局
      所攝之脖子處受傷照片（見臺南縣警察局玉井南縣警三字
      第○九四○○○○二七一號刑案偵查卷第十五頁），其脖
      子處紅腫傷勢呈不規則班點片狀形式，顯與背巾拉扯所可
      能呈現之傷痕不符。再者，由上開被告甲○於本院審理時
      所述，丁○○於與被告甲○發生爭執時，尚有要扶因氣憤
      而跌坐於地上之被告甲○起身之舉動，且僅有以手擋住被
      告甲○脖子之高度不讓被告甲○過之動作，顯見當時丁○
      ○係居於較為弱勢之一方，於此情形下丁○○理應將所取
      得之財物返還被告甲○，又怎會發生被告甲○氣憤至警局
      報案丁○○強盜犯行，而丁○○復又在外經警尋獲，且在
      丁○○身上發現財物及被告甲○健保卡之情事，足徵被告
      甲○於本院所述之情，並非事實。
    6.又本案經本院傳喚本案承辦員警乙○○到庭，由其於本院
      審理時所為之證言可證明製作警詢筆錄後，被告甲○確有
      向其詢問是否可以更改其指訴內容，然由證人乙○○證訴
      被告甲○僅告知其有尋獲一千五百元，故丁○○係取走其
      三百元而非取走其一千八百元一節外，並未告知警員乙○
      ○其於警詢時指述丁○○有強盜行為，係屬一時誤認。故
      若被告甲○於本院證述丁○○並無強盜其財物一節確屬實
      情，則由其僅因丁○○取走三百元，而其卻於警詢誤指被
      告取走一千八百元一事，即連忙找尋承辦員警更正，則為
      何對於丁○○應係竊盜犯行其卻誤認為強盜犯行一節，卻
      隻字未向員警提及，此益徵本案被告甲○事後於本院變異
      其詞，其改稱之內容實因母子親情而欲迴護丁○○，是被
      告甲○於本院審理時證述被告係竊盜而非強盜一節，足證
      應為事後捏造虛構之證言。
    7.又經本案勘驗被告甲○於丁○○羈押期間前往看守所接見
      被告之內容，其中於九十四年三月二十一日錄音之三分至
      三分四十秒間之談話內容，被告甲○先脫口出丁○○有「
      搶」伊之內容，而經丁○○立即提醒被告不能用「搶」這
      個用詞後，被告甲○於停頓三秒後改稱係丁○○乘其睡覺
      時拿她的錢；而於當日錄音四分至五分十秒間，丁○○又
      再次告知被告甲○「你跟法官說我是在你睡覺的時候拿的
      ，不是硬取的。」等語。次於九十四年四月十三日錄音之
      五十秒至一分五十四秒間之談話內容，丁○○又先提及被
      告甲○於警局所拍攝之受傷相片，並提醒被告甲○說該照
      片所受之傷害是在作板模工作時撞到的等語；而於當日錄
      音之十二分五秒至十三分間，丁○○先說開庭時法官訊問
      其是否有要公訴人所起訴之打被告甲○及恐嚇其女兒之犯
      罪事實認罪時，其答稱「我說哪有，我說那是假裝罵的」
      等語，隨即被告甲○亦附和稱「對啦，我們開玩笑也是這
      樣，說笑你也會說不趕快吃，我要打你。」等語。復於九
      十四年四月十八日錄音之一分四十八秒至三分間，丁○○
      又先告知被告甲○其對指定辯護人稱：「我跟他說我趁你
      睡覺的時候問你，你叫我自己看，他就說我這樣算竊盜而
      已。」，而被告甲○則答稱：「你在我的褲子拿的，我的
      褲子就脫在那裏，你在我的褲子拿的沒有錯，不是我穿著
      ，我脫在那裏你給我掏的，你有把我叫醒，我就罵你。」
      等語；而於當日錄音之六分二十秒至八分間，二人間又談
      及：「（被告甲○）是怎樣你就跟他講，你照實跟他講，
      我在睡覺你叫我，我褲子脫在床邊，你跟我掏的。」、「
      （丁○○）那天公辯有來跟我說筆錄，他說你的筆錄有說
      我怎樣怎樣，我說可能是警察教你的。」、「（被告甲○
      ）對啦，本來我們兩個就常摟摟抱抱的。」、「（丁○○
      ）有啦，他問我說怎會變這樣，我說早上我不是有摟你，
      結果變下午，他說叫我想好，我想我是早上摟你的。」、
      「（被告甲○）那時你不是睡到中午嗎？」、「（丁○○
      ）我說我早上叫你的，我叫你你就不要理我，早上我有和
      你相罵，相罵完我有摟你一下，下午就沒有了，下午相罵
      我就沒有摟你了。」、「（被告甲○）那時你拿我的錢，
      我很生氣，你給我拿（不清晰）‧‧‧。」、「（丁○○
      ）他問我證據有沒有找到，我說你有，我說你在那裏罵，
      罵完我就走了。」、「（被告甲○）你給我拿出去外面拿
      錢，拿完連褲子一起丟進來。」、「（丁○○）好啊，我
      說我丟進來沒人看到，他說（不清晰）‧‧‧他會過去，
      過去開庭請求交保。」等語。另於九十四年四月二十二日
      錄音之三十八秒至五十二秒間談及於本院已傳喚被告甲○
      到庭，丁○○要被告甲○於法院審理時說本案是丁○○偷
      拿被告甲○財物的；而於當日錄音十三分五十五秒至十四
      分二十二秒間，丁○○又告知被告甲○稱：「你要說我有
      跟你偷拿，你不能都說沒有，你如果被控誣告我出去要怎
      麼辦。」等語。又於九十四年五月六日錄音之十四分十七
      秒至十五分三十五秒間，被告甲○稱：「那天我背妹妹，
      你要載妹妹，我不要給你載，我背著你就抱妹妹拉走。」
      等語。稽之上開丁○○與被告甲○二人接見談話內容，除
      多所掩飾本案強盜罪刑之言語外，且其中二人對於所談及
      丁○○係屬偷取而非強盜之內容，諸如談話內容敘及本案
      是被告乘被告甲○睡覺時偷拿的；警局照片中被告甲○所
      受之傷勢是工作受傷；丁○○拿被告甲○褲子內的財物時
      有叫醒被告甲○，而被告甲○因而罵丁○○；二人是在案
      發當日早上衝突後，有「摟」之動作等情，均與被告甲○
      於本院審理所述之內容出入甚多。再者，被告甲○於上開
      談話內容亦談及案發當日丁○○睡覺至中午，此亦與被告
      甲○於本院所述之情大相逕庭。衡諸常情，倘若被告甲○
      所稱其在本案警詢中指述丁○○有強盜犯行，係屬誤指或
      誇大之情，本案實應係其在本院審理時所稱之竊盜案件，
      則在僅有一個事實之情形下，復佐以本案案發地點為被告
      甲○熟悉之住家，犯罪行為人亦係屬至親，故被告甲○對
      案發當日此一重大事件之記憶自無錯亂之可能，然被告甲
      ○對於同一事實，卻於與丁○○接見時及本院審理時所述
      之情節，有以上前後不一之情形，顯見本案被告甲○對於
      其陳述丁○○係竊盜其財物之證言，顯係事後捏造之事實
      而非實情。
    8.基上，被告甲○於本院審理時雖變異其詞，改稱案發當日
      其載孫女出去，丁○○係竊取其財物而非強盜其財物，然
      稽之上開說明，被告甲○於本院審理時翻異前詞，應係基
      於母子親情而為迴護丁○○之詞，而非事實。再者，按被
      告甲○在案發當時之供述，與事發時點最為接近，記憶較
      為清晰，復較少權衡利害得失、受他人干預或互相勾串供
      詞，比之事後翻異之詞，理應更為可採，在無其他事證可
      證明其嗣後翻異之詞與事實更為相符時，當應以其前開最
      初供述較為可採。查本案被告甲○於警詢時之陳述既無設
      詞誣陷丁○○之可能，且其證述丁○○強盜犯行之方式、
      手段等細節之描述又具體明確且態度肯定，又符合於經驗
      法則及論理法則，已如前述，被告甲○於本院審理所為上
      開改證稱之內容，因與前所為證述，大相逕庭，且不符常
      情常理處及彼此出入之情甚多，則在無其他事證可證明其
      等嗣翻異之詞與事實更為相符時，自不得遽以採信其嗣後
      翻異前詞之內容為真。是本案應以被告甲○於警詢時所指
      述其子丁○○有強盜其財物之內容為事實，被告甲○於本
      院審理時證訴其子丁○○未強盜其財物云云，當屬其事後
      為迴護其子丁○○所為之虛偽陳述，應可認定。
（四）上開被告甲○於本院審理時證訴：「其載被告丁○○女兒
      出去玩，等其回來時，發現皮包內健保卡還有錢不見了。
      被告丁○○向其拿錢時，其沒有在現場。」等語，係於本
      院審理時經本院審判長告知因其與該案被告丁○○具有直
      系血親之身分關係，且恐因其陳述致自己或與其有直系血
      親關係之丁○○受刑事追訴或處罰，而依刑事訴訟法第一
      百八十條及第一百八十一條之規定得拒絕證言，甲○表示
      願意作證並供前具結而當就其證言據實且應為無匿飾增減
      情事之陳述，有本院九十四年五月二十日審理筆錄及結文
      各一份附於本院卷可參。而上開被告甲○所虛偽陳述之內
      容，又係對該案被告丁○○所犯強盜案情有重要關係之事
      項，是本案被告甲○上開行為已該當偽證之構成要件，要
      屬無訛。
（五）綜上所查，被告甲○所辯均屬卸責之詞，洵無足採，本件
      事證已臻明確，被告之犯行堪以認定，應依法論科。
三、核被告甲○所為，係犯刑法第一百六十八條之偽證罪。爰審
    酌被告甲○係主動至警局揭發其子丁○○之強盜犯行，竟於
    嗣後丁○○經法院審理時，為迴護其子而對於丁○○強盜犯
    行之成立與否，存在有重要關係之事項，故意為虛偽之陳述
    ，嚴重浪費司法資源，且於審理其犯行時，經偵查檢察官、
    蒞庭之公訴檢察官及本院審理之法官多次勸諭，以及本院先
    行審結其子丁○○犯行部分而公開心證，仍未知悔改而坦承
    犯行，顯見其犯後態度不佳，以及其犯偽證罪之動機，係因
    其子丁○○否認犯行，基於母子親情所為等一切情狀，量處
    如主文所示之刑，以示懲儆。末查被告甲○前未曾受有期徒
    刑以上刑之宣告，此有臺灣臺南地方法院檢察署刑案資料查
    註紀錄表及臺灣高等法院被告全國前案紀錄表附卷可憑，本
    院考量其本次犯行係基於母子親情為迴護其子所為，一般人
    與被告同遇此情，亦難期待會為不利子女之證言，是本院信
    其經此罪刑宣告之教訓後，當知所警惕而無再犯之虞，本院
    認對其所宣告之刑以暫不執行為適當，爰併諭知緩刑五年，
    以勵自新。
據上論斷，應依刑事訴訟法第二百九十九條第一項，刑法第一百
六十八條、第七十四條第一款，判決如主文。
本案經檢察官丙○○到庭執行職務。
中　　華　　民　　國　　94　　年　　10　　月　　27　　日
                  刑事第九庭  審判長法　官
                                    法  官
                                    法  官
以上正本證明與原本無異。
如不服本判決，應於判決送達後十日內，向本院提出上訴狀。
                                      書記官　顏惠華
中　　華　　民　　國　　94　　年　　10　　月　　27　　日
附錄法條：
刑法第一百六十八條：
於執行審判職務之公署審判時或於檢察官偵查時，證人、鑑定人
、通譯於案情有重要關係之事項，供前或供後具結，而為虛偽陳
述者，處七年以下有期徒刑。
